【裁判字號】    96,訴,3659
【裁判日期】    970104
【裁判案由】    妨害自由
【裁判全文】
臺灣臺中地方法院刑事判決              96年度訴字第3659號
公  訴  人  台灣台中地方法院檢察署檢察官
被      告  甲○○
            丙○○
            丁○○
上列被告因妨害自由等案件，經檢察官提起公訴（96年度偵字第
12659號），本院判決如下：
    主    文
甲○○共同以非法方法剝奪人之行動自由，處有期徒刑肆月，如
易科罰金，以新台幣壹仟元折算壹日；又共同傷害人之身體，處
拘役肆拾日，如易科罰金，以新台幣壹仟元折算壹日，扣案之球
棒壹支沒收。
丙○○共同以非法方法剝奪人之行動自由，處有期徒刑參月，如
易科罰金，以新台幣壹仟元折算壹日；又共同傷害人之身體，處
拘役肆拾日，如易科罰金，以新台幣壹仟元折算壹日，扣案之球
棒壹支沒收。
丁○○共同以非法方法剝奪人之行動自由，累犯，處有期徒刑肆
月，如易科罰金，以新台幣壹仟元折算壹日；又共同傷害人之身
體，累犯，處拘役伍拾日，如易科罰金，以新台幣壹仟元折算壹
日，扣案之球棒壹支。
    犯罪事實
一、丁○○曾因違反槍砲彈藥刀械管制條例案件，經台灣高等法
    院台中分院以90年度上訴字第1248號判處有期徒刑1年8月，
    併科罰金新台幣10萬元確定，於民國92年1月23日假釋，至
    同年6月5日假釋期滿執行完畢。仍不知悔改，復因得知乙○○積欠其老闆甲○○債務，適於96年5月12日上午8時許，在
    台中縣豐原市○○○路某公園旁，遇見駕駛車牌號碼
    G9-7705號自小客車之乙○○，乃開車尾隨乙○○至苗栗縣
    三義交流道附近，其間並以電話通知甲○○及甲○○之上游
    廠商丙○○到場，而與甲○○、丙○○共同基於剝奪他人行
    動自由及普通傷害之犯意聯絡，於同日上午9時許，在該交
    流道附近，將乙○○所駕駛之G9-7705號自小客車欄下，指
    示乙○○換乘坐該G9-7705號自小客車後座，藉由丁○○駕
    駛該自小客車，丙○○在該自小客車內控制乙○○，甲○○
    開車在後之非法方法，剝奪乙○○之行動自由，將乙○○押
    往台中縣豐原市○○○路56  -1號丙○○之計程車行。進入
    該車行後，丙○○即喝令乙○○交出身上所有財物，當乙○○自其皮夾內取出現金新台幣（下同）1萬元時，丁○○除
    取走該1萬元外，另從皮夾內拿出乙○○所有台中商業銀行
    、華南商業銀行提款卡各1張，進而逼迫乙○○說出提款卡
    密碼，乙○○猶豫之際，丁○○即持丙○○所有放置車行內
    之球棒1支，毆打乙○○頭部、背部，使乙○○受有頭部挫
    傷併後枕部頭皮下血腫、後上背肩岬部挫傷併瘀青血腫之傷
    害，乙○○不得已說出提款密碼，答應籌款解決，並打電話
    向其朋友陳煥政借錢求助，陳煥政接聽乙○○電話，查覺乙○○口氣有異，乃假意要其至辦公室協商。嗣甲○○、丙○○、丁○○分乘計程車強押乙○○，於同日中午12時30分許
    到達台中市○○區○○路205-2號陳煥政辦公室後，陳煥政
    即藉機打電話報警，而為警於同日下午1時許在陳煥政上開
    辦公室查獲，並至台中縣豐原市○○○路56-1號丙○○之計
    程車行扣得上開球棒1支、現金1萬元及台中商業銀行、華南
    商業銀行提款卡各1張（其中現金1萬元及提款卡2張已發還
    乙○○）。
二、案經乙○○訴由台中市警察局第六分局報請台灣台中地方法
    院檢察署檢察官偵查起訴。
    理    由
一、按被告以外之人於偵查中向檢察官所為之陳述，除顯有不可
    信之情況者外，得為證據。又被告以外之人於審判外之陳述
    ，雖不符刑事訴訟法第159條之1至第159條之4之規定，而經
    當事人於審判程序同意作為證據，法院審酌該言詞陳述或書
    面陳述作成時之情況，認為適當者，亦得為證據；當事人、
    代理人或辯護人於法院調查證據時，知有刑事訴訟法第159
    條第1項不得為證據之情形，而未於言詞辯論終結前聲明異
    議者，視為有前項之同意，刑事訴訟法第159條之1第2項、
    第159條之5，分別定有明文。查證人陳煥政於偵查中之證述
    ，業經檢察官令其供前具結，可信度已獲擔保，且被告等在
    本院審理時並未主張證人陳煥政於偵查中之證述有何顯不可
    信之情況，此部分自得為證據使用；另告訴人乙○○及證人
    陳煥政於警詢中之陳述，被告等在本院調查證據迄言詞辯論
    終前，均未聲明異議，本院審酌告訴人乙○○及證人陳煥政
    於警詢中之陳述，暨各該筆錄作成時之情況，尚無違法取供
    或其他瑕疵，亦認為適當得作為證據使用，先予敘明。
二、訊據被告甲○○、丙○○、丁○○固坦承於96年5月12日上
    午，與告訴人乙○○在台中縣豐原市○○○路56-1號被告丙○○之計程車內協商債務，協商過程中被告丁○○持球棒毆
    打告訴人乙○○，告訴人乙○○曾交付現金1萬元及提款卡2
    張，其後被告等並與告訴人乙○○同至台中市○○區○○路
    205-2號證人陳煥政辦公室等情，惟均否認剝奪他人行動自
    由犯行，被告甲○○、丙○○另否認有傷害犯行。被告甲○○辯稱係丁○○於96年5月12日上午9時許，打電話通知伊攜
    帶借款資料至台中縣豐原市○○○路56-1號車行，伊有前往
    三義交流道附近，到達時丙○○、丁○○、乙○○已協調好
    要到車行，伊即開車前往，後來在車行內與乙○○對帳，乙○○表示帳目不符，並大小聲，是丁○○拿棍子打乙○○，
    對帳完後乙○○說要找朋友借錢，伊等才到陳煥政處，提款
    卡是乙○○自己拿出來，伊沒有控制乙○○行動自由，也沒
    有傷害乙○○云云；被告丙○○辯稱伊經丁○○通知前往三
    義交流道，乙○○同意到台中縣豐原市○○○路56-1號車行
    協調，由丁○○開乙○○的車，伊坐車內，甲○○自己開車
    ，協調過程中，乙○○與丁○○發生口角，丁○○有毆打乙○○，現金1萬元及提款卡2張是乙○○自己拿出來處理債務
    ，有告訴伊等密碼，後來乙○○自己表示要找朋友協助處理
    ，伊等才到陳煥政處，伊沒有控制乙○○行動自由，也沒有
    傷害乙○○云云；被告丁○○辯稱因乙○○積欠甲○○債務
    ，伊為甲○○之工人，丙○○為甲○○上游廠商，所以才通
    知甲○○及丙○○，在三義交流道附近，乙○○有同意至台
    中縣豐原市○○○路56-1號車行協調，伊係在車行內與乙○○對帳起衝突，才拿棍子毆打乙○○，現金1萬元是乙○○
    在車上自己拿出來，說要處理債務，提款卡是到達車行後，
    乙○○自己拿出來，告訴伊等密碼，要伊等自己去領，但伊
    等沒有去領，後來乙○○打電話請朋友幫忙處理，伊等才與
    乙○○同至陳煥政處，伊沒有控制乙○○行動自由云云。惟
    查：
（一）告訴人乙○○於偵查及本院審理時經傳喚雖均未到庭（已
      遷移原居住地，現行方不明，見本院卷附個人基本資料查
      詢結果及本院送達證書），惟其於警詢時明確指陳伊被暴
      力討債，所以至派出所製作筆錄，伊於96年5月12日上午9
      時許，駕駛G9-7705號自小客車行經苗栗縣三義交流道時
      ，被2輛自小客車攔下，叫伊下車，其中1名男子要伊改坐
      伊車後座，共3名男子控制伊行動至台中縣豐原市○○○
      路中華幼稚園旁之計程車行，進入車行後，丙○○即大聲
      叫伊拿出身上所有財物，伊從皮夾拿出現金1萬元，丁○○就一把搶過去，並拿走伊皮夾找出2張提款卡（1張台中
      商銀、1張華南銀行），逼迫伊說出提款卡密碼，伊還在
      猶豫時，丙○○拿球棒開始毆打伊，伊只好告訴他們密碼
      ，之後又強迫伊向朋友借錢，伊打電話給朋友求救，並騙
      丙○○、丁○○至台中市○○區○○路205-2號取款，朋
      友瞭解狀況後向台中市警察局第六分局勤務中心報案，警
      方於同日下午1時許將伊救出，並帶回派出所，伊與甲○○之債務糾紛約有100萬元，同日17時15分許，伊至台中
      市○○區○○路合作金庫銀行透過ATM查詢，餘額並無減
      少，對方應沒有提領伊現金等語（見台灣台中地方法院檢
      察署96年度偵字第12659號偵查卷第30至35頁），其中所
      供打電話予證人陳煥政及為警查獲情節，核與證人陳煥政
      於警詢時供陳96年5月12日上午10時許，伊朋友乙○○打
      伊手機，暗示被人控制行動需立即調錢解決，伊問乙○○
      現人在何處，對方不願告訴伊，伊只能虛與委蛇，請他們
      來台中市○○區○○路205-2號協商，他們約中午12點半
      到達伊辦公室拿錢，伊於中午12時32分打電話向台中市警
      察局第六分局勤務中心報案等語（見同上偵查卷第36至37
      頁）；及於偵查中證稱乙○○於95年5月12日打電話向伊
      借錢，伊感覺到乙○○可能出事，就表示有什麼事到伊辦
      公室來談，後來乙○○與在場3名被告一起到伊辦公室，
      伊看到乙○○身體有受傷，頭部被打1個包，喊背部痛，
      臉部無外傷。這3人中有2人伊不認識，只認識甲○○，伊
      意識到乙○○被修理，即藉故離開打電話向台中市警察局
      第六分局報案。乙○○在電話中語焉不詳，好像被控制等
      語（見同上偵查卷第117、119頁，該卷將應裝訂為118頁
      之筆錄，誤裝訂為第119頁），大致相符。依常情，告訴
      人乙○○當時如係同意，且自願前往台中縣豐原市○○○
      路56-1號被告丙○○之計程車行協商債務，則由其自行駕
      駛所有G9-7705號自小客車至車行即可，何必由被告丁○○駕駛該自小客車，搭載告訴人乙○○及被告丙○○，被
      告丁○○再委由他人開回己車？又告訴人乙○○於警詢時
      自承其積欠被告甲○○約100萬元債務，而其在車行內僅
      交出現金1萬元，顯已無能力清償全部債務，參諸被告甲○○、丙○○、丁○○嗣又強押告訴人乙○○至台中市○○區○○路205-2號證人陳煥政處欲處理債務，復可徵被
      告丁○○之所以持球棒毆打告訴人乙○○，其意在於逼討
      債務，非係因與告訴人乙○○對帳發生口角所致。
（二）況被告丙○○於警詢時已供承96年5月12日9時許，伊坐計
      程車與丁○○開車，在苗栗縣三義交流道前，前後包抄攔
      查，強押乙○○至台中縣豐原市○○○路56-1號，是丁○○持球棒毆打乙○○頭部及背部，並拿走乙○○現金1萬
      元及華南銀行、台中商銀提款卡2張，逼迫說出2張提款卡
      密碼等語（見同上偵查卷第14至15頁）；被告丁○○於警
      詢時供承96年5月12日9時許，伊與1不知名計程車司機載
      丙○○共2輛車，在苗栗縣三義交流道前，前後包抄攔查
      ，強押乙○○至台中縣豐原市○○○路56-1號，伊有持棍
      棒毆打乙○○，並拿取現金1萬元及華南銀行、台中商銀
      提款卡2張，逼迫乙○○說出密碼，因乙○○拿出的錢不
      夠，伊生氣就毆打乙○○，伊持球棒毆打乙○○頭部及背
      部，伊係在台中縣豐原市○○○路公園旁遇見乙○○一路
      跟蹤，並打電話通知甲○○、丙○○，乙○○說朋友在台
      中市○○區○○路205-2號，答應幫忙處理債務，伊等到
      達不久即為警查獲等語（見同上偵查卷第21至23頁）。亦
      足見告訴人乙○○之上開指訴非虛，被告甲○○、丙○○
      、丁○○確有強押告訴人乙○○，並以暴力逼討債務情事
      。
（三）被告甲○○、丙○○、丁○○既然強押告訴人乙○○在先
      ，並由被告丁○○持球棒毆傷告訴人乙○○，逼討債務在
      後，而告訴人乙○○並未積欠被告丙○○、丁○○債務，
      被告丙○○於偵查中復供陳被告丁○○持以毆打告訴人乙○○之球棒係其所有（見同上偵查卷第68頁），且強押告
      訴人乙○○暴力討債之地點又係在被告丙○○之車行內，
      可知被告丙○○、丁○○參與強押告訴人乙○○暴力討債
      ，係受被告甲○○之邀，被告甲○○、丙○○、丁○○於
      強押告訴人之初，就暴力討債一節即已達成共識，其間雖
      僅由被告丁○○持球棒毆傷告訴人乙○○，惟被告甲○○
      、丙○○因與被告丁○○就暴力討債一節具有犯意聯絡，
      自應共負傷害罪責。
（四）此外並有球棒1支扣案，及台中市警察局扣押物品目錄表
      、贓物認領保管單各1份、顯示告訴人乙○○受傷情形之
      診斷證明書1紙、照片8張（見同上偵查卷第46頁、第49至
      55頁）附卷可稽，事證明確，被告甲○○、丙○○、丁○○所辯無非飾卸之詞，不足採信，其等犯行均堪認定。
三、核被告甲○○、丙○○、丁○○所為，均係犯刑法第302條
    第1項之剝奪他人行動自由罪及同法第277條第1項之傷害罪
    。被告等就上開2罪，均有犯意聯絡及行為分擔，分別為共
    同正犯。又被告丁○○曾因違反槍砲彈藥刀械管制條例案件
    ，經台灣高等法院台中分院以90年度上訴字第1248號判處有
    期徒刑1年8月，併科罰金新台幣10萬元確定，於92年1月23
    日假釋，至同年6月5日假釋期滿執行完畢（見卷附台灣高等
    法院被告前案紀錄表），五年以內故意再犯有期徒刑以上之
    上開2罪，皆為累犯，應依法加重其刑。而被告等所犯上開2
    罪間，犯意各別，行為互殊，應予分論併科。爰分別審酌被
    告甲○○、丙○○、丁○○強押告訴人乙○○，以暴力逼討
    債務，危害社會治安，告訴人乙○○受有頭部挫傷併後枕部
    頭皮下血腫、後上背肩岬部挫傷併瘀青血腫之傷害，被告等
    事後迄未與告訴人乙○○達成和解，賠償損害，其中僅被告
    丁○○坦承傷害部分，餘均否認犯行，態度非佳，告訴人乙○○確有積欠被告甲○○債務，被告等控制告訴人乙○○行
    動自由之時間非短，及其等在本案中所分擔之角色等一切情
    狀，各處以如主文所示之刑，並均諭知易科罰金之折算標準
    。扣案之球棒1支，被告丙○○於偵查中已供承係其所有，
    且為被告丁○○持以傷害告訴人乙○○之物，應依刑法第38
    條第1項第2款宣告沒收。
據上論斷，應依刑事訴訟法第299條第1項前段，刑法第28條、第
277條第1項、第302條第1項、第47條第1項、第41條第1項前段、
第38條第1項第2款，刑法施行法第1條之1第1項、第2項前段，判
決如主文。
中    華    民    國    97    年     1     月    4    日
                  台灣台中地方法院刑事第五庭
                        審判長法  官  鍾堯航
                              法  官  巫淑芳
                              法  官  吳崇道
上正本證明與原本無異。
如不服本判決，應於收受送達後10日內向本院提出上訴書狀（應
敘述具體理由並附繕本）。
上訴書狀如未敘述理由，應於上訴期間屆滿後20日內補提理由書
於本院。
                              書記官  吳淑願
中    華    民    國    97    年     1    月     4    日
附錄本案論罪科刑法條全文
刑法第277條第1項：
傷害人之身體或健康者，處三年以下有期徒刑、拘役或一千
元以下罰金。
刑法第302條第1項：
私行拘禁或以其他非法方法，剝奪人之行動自由者，處五年以下
有期徒刑、拘役或三百元以下罰金。


司法院資訊處製作；財團法人民間司法改革基金會備份。
